臺灣橋頭地方法院民事判決
111年度橋簡字第394號
原      告  FRIESE REINHARD SIEGFRIED MANFRED(費仁皓)

訴訟代理人  吳敏禎  
被      告  李翊夢  

上列當事人間請求損害賠償事件，經本院刑事庭以110年度交附
民字第37號裁定移送前來，本院於民國111年10月6日言詞辯論終
結，判決如下：
    主  文
被告應給付原告新臺幣117,464元，及自民國110年3月25日起至
清償日止，按週年利率百分之五計算之利息。
原告其餘之訴駁回。
訴訟費用由被告負擔二分之一，餘由原告負擔。
本判決關於原告勝訴部分得假執行；但被告如以新臺幣117,464
元為原告供擔保，免為假執行。
原告其餘假執行之聲請駁回。
    事實及理由
壹、程序事項
    按訴狀送達後，原告不得將原訴變更或追加他訴，但請求之
    基礎事實同一、擴張或減縮應受判決事項之聲明者，不在此
    限，民事訴訟法第255條第1項第2、3款定有明文。查本件原
    告起訴時原訴之聲明第1項：被告應給付原告新臺幣（下同
    ）947,259元，及自民國110年3月18日起至清償日止，按週
    年利率5％計算之利息（附民卷第7頁）；嗣於111年7月28日
    言詞辯論期日變更為被告應給付原告新臺幣947,259元，及
    自刑事附帶民事起訴狀繕本送達被告翌日起至清償日止，按
    週年利率5％計算之利息（本院卷第160頁）。原告所為訴之
    變更，其請求之基礎事實同一，且屬單純減縮應受判決事項
    之聲明，核與前揭規定相符，應予准許。　　
貳、實體事項　　
一、原告主張：被告於109 年5 月14日9 時10分許，駕駛車號00
    0-0000號重型機車（下稱肇事機車），沿高雄市左營區博愛
    二路慢車道由南往北方向行駛，行經該路段與明誠二路交岔
    路口（下稱系爭交岔路口）時，本應注意行車時速不得超過
    40公里，及與前車間應保持隨時可以煞停之距離，而依當時
    天候晴、日間自然光線、市區柏油道路乾燥無缺陷、無障礙
    物且視距良好，並無不能注意之情事，猶疏未注意及此而超
    速直行，並追撞前方同向由原告駕駛之車號000-000 號重型
    機車（下稱系爭機車），致原告人車倒地（下合稱系爭事故
    ），受有右足部鈍擦傷，合併局部發炎、頸部鈍傷、肢體多
    處挫擦瘀傷等傷害（下稱系爭傷害）。原告因系爭傷害持續
    就診，支出醫療費用12,249元、系爭機車所需維修費用7,06
    0元、且因系爭傷害，取消原定由台北飛往德國法蘭克福之
    機票，損失3,450元，又原告為德國能源部高等電力工程師
    ，擁有特殊職權於機場、港口、特殊建築物等特殊通關；原
    定109年6月至同年10月為OMEXOM能源公司承攬區域電力工程
    ，該公司在臺灣分部僅原告一名工程師，該公司與臺灣工廠
    接洽的訂單，因原告受傷不能設計而延宕，該臺灣工廠乃請
    另外單位協助後續設計，致臺灣工廠對公司取消2萬1,000元
    歐元之訂單，原告為該公司之股東之一，因而受有2萬1,000
    元歐元（折合新臺幣724,500元）之損失。又因系爭傷害侵
    害健康權，行動中仍常牽動患部抽動疼痛，睡眠時因翻身擠
    壓患部每輒因痛驚醒，精神上受有極大痛苦，請求賠償非財
    產上損害200,000元，總計請求賠償947,259元。爰依民法侵
    權行為之法律關係，請求被告負賠償責任，並聲明：㈠如減
    縮後之聲明所示；㈡願供擔保，請准宣告假執行。
二、被告則以：原告駕駛系爭機車行駛至系爭交岔路口，欲直接
    自慢車道左轉明誠二路，系爭機車左後方才撞到肇事機車右
    前方，此從待轉區在撞擊點之右前方，足以佐證，是系爭事
    故係原告違規，被告並無任何過失。若認被告就系爭車禍應
    負過失責任，然醫療費用部分，原告可自行請領強制險，不
    應向被告請求，且系爭事故發生日期為109年5月14日，據原
    告表示其於同年8月間仍可前往臺南工廠，可見行動無礙，
    則109年6月至10月訂單遭取消，顯與原告所受系爭傷害無關
    。更何況，原告任職之公司在知悉原告受傷情況下，自應由
    其他同事協助或代理原告，完成訂單內容，而非放任其他公
    司搶走訂單；又系爭事故發生後，原告應可立即取消機票或
    延期，不應有該筆機票損失等語置辯。並聲明：原告之訴駁
    回。
三、本院得心證之理由
　㈠原告主張被告於前開時間、地點，駕駛肇事機車，與原告騎
    乘之系爭機車發生碰撞，致原告人、車倒地，受有系爭傷害
    等情，業據提出高雄醫學大學附設中和紀念醫院（下稱高醫
    ）收據、診斷證明書、傷勢照片等件為證（本院卷第77至92
    、123至129頁），並經本院依職權調閱本院110年度交簡字
    第2346號（下稱系爭刑案）刑事卷宗查閱無訛（影卷外放）
    ，且未為被告所爭執，堪信為真實。　
　㈡至原告主張被告於前開時間、地點，騎乘肇事車輛因未遵守
    速限及未與前方之系爭機車保持隨時可以煞停之距離，而與
    原告發生碰撞，致原告受有系爭傷害，而有947,259元之損
    害等語，則為被告所否認，並以前揭情詞置辯，是本院應審
    究者為：⒈被告是否應負擔侵權行為損害賠償責任?⒉原告是
    否與有過失?⒊原告得請求之金額為若干?茲分述如下:
  ⒈被告是否應負擔侵權行為損害賠償責任?
  ①按因故意或過失，不法侵害他人之權利者，負損害賠償責任
    ，民法第184條第1項前段定有明文。行車速度，依速限標誌
    或標線之規定，無速限標誌或標線者，行車時速不得超過50
    公里，但在設有快慢車道分隔線之慢車道，時速不得超過40
    公里；汽車在同一車道行駛時，除擬超越前車外，後車與前
    車之間應保持隨時可以煞停之距離，道路交通安全規則第93
    條第1 項第1 款、第94條第1 項分別定有明文。
　②系爭事故當時，被告駕駛肇事車輛之行車速度約40至50公里
    之情，業據被告於警詢時坦承在卷（系爭刑案警卷第4頁）
    ，此節首堪認定。而系爭事故之發生過程，經本院刑事庭當
    庭勘驗，勘驗結果為:「⑴畫面時間顯示為00：00：12：費仁
    皓（下稱原告）和甲○○（下稱被告）均騎乘機車自畫面右方
    出現（原告在前即紅圈處，被告在後即藍框處）。原告機車
    在被告機車前方，原告機車頭、車身有稍往右傾斜（依其行
    車方向為準），欲前往畫面左上方之機車待轉區。觀察局部
    放大圖，可見被告行車路徑係直線行駛，原告行車路徑則已
    往右偏。⑵畫面時間顯示為00：00：13：原告機車往右行駛
    至其右側車身已在被告行車路徑之正前方。後方車被告自出
    現畫面至斯時，其行車速度完全未減速；原告則因欲往右行
    駛行車速度稍有減速，又因被告車速較原告為快，二車距離
    漸拉近。⑶畫面時間顯示為00：00：13：被告騎乘之機車自
    後追撞原告騎乘之機車（被告機車前車頭與原告機車車身碰
    撞），被告機車旋即左側倒地並人車滑行，原告機車則右側
    倒地並人車滑行。雙方倒下之位置距離畫面左上方道路陰影
    處尚有一段距離。⑷畫面時間顯示為00：00：13-17：雙方均
    人車倒地後，俱往畫面左上方道路陰影處滑行相當之距離，
    可見撞擊力道甚大。」等內容，有勘驗筆錄及截圖在卷可佐
    （系爭刑案交易卷第67至68、73至79頁），此與原告於警詢
    時陳述略以：當時我沿博愛二路慢車道南往北至明誠路口欲
    騎入待轉區時，肇事機車前車頭撞到我機車右後方排氣管，
    導致我們雙方都跌倒受傷等語（系爭刑案警卷第7頁）相符
    ，顯示於系爭事故發生前，兩造均直行於博愛二路由南往北
    方向，並通過系爭路口，原告騎乘系爭機車位於被告肇事機
    車之前方，並逐漸減速，向右偏駛欲往待轉區前進，被告並
    未隨同減速，於此同時，兩車遂發生碰撞。然查，被告騎車
    上路，本應注意速限，因應車況作減速、隨時停車之準備，
    且被告騎乘肇事機車既位於原告系爭機車之後方，本即更有
    隨時注意車前狀況，而隨時採取必要安全措施之可能，然自
    本院上開勘驗結果及兩造於警詢時之陳述可知，被告騎乘肇
    事機車經過系爭路口，不僅超速行駛，且於原告騎乘系爭機
    車於前方減速時，衡被告既位於原告後方，倘有注意車前狀
    況，即應有發現原告減速並隨同原告減速之可能，然被告仍
    維持相同之速度前行，是被告騎乘肇事機車，超速，且未與
    前車保持隨時可以煞停之距離，當為肇事原因。此亦與高雄
    市政府交通局車輛行車事故鑑定委員會鑑定意見書之鑑定結
    果略以：被告超速，未與前車保持隨時可以煞停之距離，為
    肇事原因。原告無肇事因素等情相符，有該車事故鑑定委員
    會鑑定意見書可佐（系爭刑案交易卷第45至46頁）。而依系
    爭事故發生當時天候晴、日間自然光線、柏油路面乾燥、無
    缺陷，亦無障礙物，且視距良好等一切情狀，有道路交通事
    故調查報告表㈠存卷可參（系爭刑案警卷第37頁），並無不
    能注意之情事，則被告違反上開規定而致生系爭事故，其行
    為有過失甚明。
　⒉原告是否與有過失?　
    被告雖辯以原告駕駛系爭機車行駛至系爭交岔路口，欲直接
    自慢車道左轉明誠二路云云，然依上開勘驗結果，系爭事故
    發生時，原告行駛於被告前方，欲向右偏駛至待轉區，原告
    就後方之被告未隨之減速慢行此一突發狀況，當無事先預見
    而有所防免之可能，被告所辯，顯與上開勘驗結果不符，自
    非可採。從而，被告自應負擔侵權行為損害賠償責任。
  ⒊原告得請求之金額為若干?
　  按因故意或過失不法侵害他人之權利者，負損害賠償責任；
    不法侵害他人之身體或健康者，對於被害人因此喪失或減少
    勞動能力，或增加生活上之需要時，應負損害賠償責任；民
    法第184 條第1 項前段、第193 條第1 項分別定有明文。本
    件被告不法侵害原告之身體健康權，自應就原告因此所受之
    損害，負賠償責任。茲就原告請求之各項損害賠償，審核如
    下：
  ①醫療費用部分：
    被告應負侵權行為之責，已如上述，又原告於系爭事故發生
    時人車倒地，並因系爭傷害前往高醫就診，並購買紗布、藥
    品，支出醫療費用12,249元之情，此有高醫診斷證明書、醫
    療費用收據、統一發票等件在卷可佐(本院卷第77至93頁)，
    原告所受之系爭傷害與被告上開侵權行具有相當因果關係，
    原告於此部分之請求，自屬有據，應予准許。
　②系爭機車維修費用部分：　
　　按不法毀損他人之物者，被害人得請求賠償其物因毀損所減
    少之價額，民法第196 條定有明文。另物被毀損時，被害人
    除得依據民法第196 條請求賠償外，並不排除民法第213 條
    至第215 條之適用，依民法第196 條請求賠償物被毀損所減
    少之價額，得以修復費用為估定之標準，但以必要者為限（
    例如以新零件更換舊零件所生費用，則其折舊部分非屬必要
    費用），最高法院77年度第9 次民事庭會議決議、60年度台
    上字第1505號及73年度台上字第1574號判決意旨可資參照。
    本件系爭事故發生確係被告之行為所致，已如前述，原告所
    有系爭機車遭毀損所生之損害，得基於侵權行為法律關係向
    被告請求賠償，合先敘明。次查，原告起訴主張系爭機車因
    遭被告毀損，致該車受損，須支付共計7,060 元之修理費，
    有原告提出之新輪機車行估價單為證（本院卷第95 頁），
    堪信為真正。上開修理費均係以新零件更換舊零件所生費用
    ，則其折舊部分非屬必要費用，應予扣除。依行政院所頒固
    定資產耐用年數表及固定資產折舊率表，機械腳踏車之耐用
    年數為3年，依平均法計算其折舊結果（即以固定資產成本
    減除殘價後之餘額，按固定資產耐用年數表規定之耐用年數
    平均分攤，計算折舊額），每年折舊率為3 分之1 ，並參酌
    營利事業所得稅查核準則第95條第6 項規定「 固定資產提
    列折舊採用定率遞減法者，以1 年為計算單位，其使用期間
    未滿1 年者，按實際使用之月數相當於全年之比例計算之，
    不滿1月者，以1 月計」，系爭機車自出廠日97年9月，迄系
    爭事故發生時即109年5月14日，已使用11年多，則零件扣除
    折舊後之修復費用估定為1,765元【計算方式：1.殘價＝取得
    成本÷(耐用年數＋1)即7,060÷(3+1)≒1,765（小數點以下四捨
    五入）；2.折舊額 ＝(取得成本－殘價)×1/（耐用年數）×（
    使用年數）即(7,060－1,765) ×1/3×（3+0/12）≒5,295（小
    數點以下四捨五入）；3.扣除折舊後價值＝（新品取得成本－
    折舊額）即7,060－5,295＝1,765】，是零件折舊後之金額即
    原告所得請求系爭機車之必要修理費用應為1,765元。
  ③機票取消之損失部分：
　　原告主張其原先預計於109年6月1日自臺北飛往德國法蘭克
    福機場，因系爭事故受傷，被迫取消前開旅行行程，而受有
    取消費用約3,450元（100歐元）損失一節，業據原告提出郵
    件為證，堪認原告確實於上揭時間有該行程，然因本件事故
    受傷無法成行，而受有機票費用損失3,450元，原告所受損
    失與被告前開侵權行為間，具有相當因果關係，則其請求被
    告賠償此部分損失，即有理由，應予准許，被告空言辯稱可
    以延期，此部分請求不合理，難認可採。
　④不能工作之損失部分：
    原告主張系爭事故發生時，任職於OMEXOM能源公司，為該公
    司承攬區域電力工程，該公司在臺灣分部僅原告一名工程師
    ，該公司與臺灣工廠接洽的訂單，因原告受傷不能設計而延
    宕，該臺灣工廠乃請另外單位協助後續設計，致臺灣工廠對
    公司取消2萬1,000元歐元之訂單，原告為該公司之股東之一
    ，因而受有2萬1,000元歐元（折合新臺幣724,500元）之損
    失等語，並提出原告之證件照、OMEXOM能源公司之郵件為證
    （本院卷第111至121、175至187頁）。查原告提出之高醫診
    斷證明書所載，直至109年7月15日門診治療，醫師仍建議原
    告休息3個月，避免長時間站立、步行、負重工作或提重物
    ，是應認原告自系爭事故發生後，須休養4個月。就原告主
    張因系爭傷害導致OMEXOM能源公司取消21,000元訂單云云，
    固有OMEXOM能源公司之郵件為證，惟上開訂單既係OMEXOM能
    源公司與其他公司簽立之訂單，則原告因系爭傷害須在家休
    養時，公司自應加派其他人力支援原告，以完成既定訂單內
    容，至於原告雖主張其雖為CNC電腦機械軸承工程師，但須
    在工廠走動，實際看機械操作再做下一步規劃云云，然其亦
    自承曾於109年8月間經同事協助前往臺南工廠查看等語（本
    院卷第161至162頁），可見原告所任職之OMEXOM能源公司，
    除原告外，仍有其他同事，原告亦可經由他人協助前往工廠
    ，則該訂單之取消與原告所受系爭傷害間是否有因果關係，
    亦有疑義。原告復未能提出任何其他證據證明其確受有不能
    工作之損失，則其此部分之請求，難謂有據，應予駁回。
  ⑤精神慰撫金部分：
　　按民法第195條第1項前段規定：「不法侵害他人之身體、健
    康者，被害人雖非財產上之損害，亦得請求賠償相當之金額
    。」。次按人格權遭遇侵害，受有精神上之痛苦，而請求慰
    藉金之賠償，其核給之標準，須斟酌雙方之身份、資力與加
    害程度及其他各種情形核定相當之數額。且所謂「相當」，
    應以實際加害情形是否重大及被害人之身份、地位與加害人
    之經濟情況等關係定之（最高法院86年度台上字第3537號判
    決意旨參照）。本院審酌原告因系爭事故所受傷害於精神上
    可能承受之無形痛苦、兩造之所得（本院卷第145、211頁）
    等一切情狀，認原告請求被告賠償200,000元精神慰撫金，
    尚屬過高，應以100,000元為適當。
　⑥從而，原告得請求之金額共計117,464元(計算式：12,249+1,
    765+3,450+100,000=117,464)。
　⒋按民法第233條第1項規定：「遲延之債務，以支付金錢為標
    的者，債權人得請求依法定利率計算之遲延利息。第203條
    規定：「應付利息之債務，其利率未經約定，亦無法律可據
    者，週年利率為百分之5。」第229條第2項規定：「給付無
    確定期限者，債務人於債權人得請求時，經其催告而未為給
    付，自受催告時起，負遲延責任。其經債權人起訴而送達訴
    狀，或依督促程序送達支付命令，或為其他相類之行為者，
    與催告有同一之效力。」。查本件損害賠償債務，其給付並
    無確定期限，原告既於言詞辯論期日當庭請求遲延利息自起
    訴狀繕本送達翌日即110年3月25日（見附民卷第13頁之送達
    證書）起算，於法亦無不合。
四、綜上所述，原告依侵權行為之規定，請求被告應給付原告11
    77,464元，及自110年3月25日起至清償日止，按週年利率5％
    計算之利息，為有理由，應予准許。逾此部分之請求則屬無
    據，應予駁回。　
五、本件為依民事訴訟法第427條第2項適用簡易程序所為被告部
    分敗訴之判決，依同法第389條第1項第3款，就原告勝訴部
    分依職權宣告假執行。並依職權宣告被告如供相當之擔保，
    得免為假執行。另原告其餘之請求既經駁回，則原告就該部
    分所為假執行之聲請即無依據，應併予駁回。
六、本件事證已臻明確，兩造其餘主張及舉證，經本院審酌後認
    與判決之結果不生影響，爰不再逐一論列，附此敘明。
七、據上論結，原告之訴為一部有理由，一部無理由，判決如主
    文。
中　　華　　民　　國　　111 　年　　10　　月　　28　　日
    　　　　　　　橋頭簡易庭　法　　　官  郭育秀
以上正本係照原本作成。
如不服本判決，應於送達後20日內，向本院提出上訴狀並表明上
訴理由，如於本判決宣示後送達前提起上訴者，應於判決送達後
20日內補提上訴理由書（須附繕本）。
中　　華　　民　　國　　111 　年　　10　　月　　31　　日
      　　　　　　　　　　　　書　記　官  塗蕙如